臺灣宜蘭地方法院刑事判決　　　　　　　 96年度訴字第149號
公　訴　人　臺灣宜蘭地方法院檢察署檢察官
被　　　告　甲○○
　　　　　　　　　　（另案在臺灣宜蘭監獄執行中）
上列被告因毒品危害防制條例案件，經檢察官提起公訴（96年度
毒偵字第282號），本院判決如下：
    主  文
甲○○施用第一級毒品，累犯，處有期徒刑拾月；又施用第二級
毒品，累犯，處有期徒刑肆月。應執行有期徒刑壹年。
    事  實
一、甲○○前因施用毒品案件，經臺灣板橋地方法院以93年度毒
    聲字第1768號裁定送觀察、勒戒，於民國94年3月14日執行
    完畢後，認無繼續施用毒品傾向，由臺灣板橋地方法院檢察
    署檢察官以94年度毒偵緝字第98、99號為不起訴處確定；復
    因施用毒品案件，經臺灣基隆地方法院於94年10月24日，以
    94年度訴字第554號刑事判決判處有期徒刑5月確定，於95年
    4月25日執行完畢出監；再因施用毒品案件，經本院於95年3
    月9日，以95年度訴字第59號刑事判決判處有期徒刑7月，於
    95年9月28日經臺灣高等法院以95年度上訴字第1369號刑事
    判決駁回上訴確定。詎其猶不知悔改，竟另基於反覆施用第
    一級毒品海洛因（下稱海洛因）抵癮之單一犯意，自95年7
    、8月間某日時起，至95年1月14日某時止，平均5、6天1次
    ，以用注射針筒注射之方式，在基隆市戶外之不特定場所，
    施用海洛因多次；復基於施用第二級毒品安非他命（下稱安
    非他命）抵癮之犯意，於96年1月15日往前回溯2、3天內某
    日晚間某時，在基隆市信義區○○○路168巷50弄26號住處
    內，以將安非他命放入玻璃瓶內燒烤吸食煙霧之方式，施用
    安非他命1次。嗣其於96年1月15日晚間9時30分許因毒品案
    件違警緝獲後，於翌日凌晨1時50分許採集其尿液送鑑定之
    結果，呈嗎啡及安非他命陽性反應。
二、案經基隆市警察局第一分局報由臺灣基隆地方法院檢察署呈
    請臺灣高等法院檢察署檢察長令轉臺灣宜蘭地方法院檢察署
    檢察官偵查起訴。
    理  由
一、訊據被告甲○○於本院審理中，僅就上開施用毒品海洛因坦
    承不諱，惟矢口否認有施用安非他命犯行，並辯稱：伊只有
    施用減肥藥，並沒有施用安非他命云云。然查：被告前於偵
    訊中自承於96年1月15日往前回溯2、3天內某日晚間某時，
    在基隆市信義區○○○路168巷50弄26號住處內，將安非他
    命放入玻璃瓶內燒烤吸食煙霧之方式，施用安非他命1次（
    參見96年度毒偵字第282號偵查卷第5頁96年3月16日訊問筆
    錄）。再被告為警查獲後，於96年1月16日凌晨1時50分許採
    集其尿液送鑑定之結果，呈嗎啡及安非他命陽性反應，有基
    隆市警察局第一分局偵辦毒品案件尿液檢體委驗單，及臺灣
    尖端先進生技醫藥股份有限公司出具之濫用藥物檢驗報告各
    1 紙在卷可稽。雖被告辯稱係因服用減肥藥致尿液呈安非他
    命反應，惟關於減肥藥之來源、購買時間，被告供稱自93年
    間向小吃店同事小蘭購買，每次購買3、4個月，每月份量為
    28包，如以被告所稱係長時間向綽號「小蘭」購買減肥藥，
    但關於減肥藥之名稱、製造廠商，及「小蘭」之真實姓名、
    聯絡方式，被告均以不知悉之理由搪塞。再經檢察官訊問被
    告是否知道減肥藥含有安非他命成分，被告竟答稱大概知道
    等語（參見本院卷第16頁96年4月26日準備程序筆錄、本院
    卷第28、29頁96年5月25日審判筆錄），是被告關於是否施
    用安非他命部分，於審理中供述前後不一，顯見被告於審理
    中所辯顯係卸責之詞，不足採信。被告前因施用毒品案件，
    經臺灣板橋地方法院以93年度毒聲字第1768號裁定送觀察、
    勒戒，於94年3月14日執行完畢後，認無繼續施用毒品傾向
    ，由臺灣板橋地方法院檢察署檢察官以94年度毒偵緝字第98
    、99號為不起訴處確定，復因施用毒品案件，經臺灣基隆地
    方法院以94年度訴字第554號刑事判決判處有期徒刑5月確定
    ，於95年4月25日執行完畢出監，有卷附臺灣高等法院被告
    前案紀錄表可參。依上所述，本件事證明確，被告於觀察、
    勒戒執行完畢後5年內再犯施用毒品犯行堪以認定，應依法
    論科。
二、查海洛因、安非他命分別為毒品危害防制條例第2條第2項第
    1、2款所規定之第一、二級毒品，不得擅自施用，核被告前
    開施用海洛因、安非他命之行為，分別係犯毒品危害防制條
    例第10條第1項施用第一級毒品罪，及同條第2項施用第二級
    毒品罪。被告施用行為前持有海洛因、安非他命之低度行為
    ，分別為其施用之高度行為所吸收，均不另論罪。再按立法
    者針對特定刑罰規範之構成要件，已預設其本身係持續實行
    之複次行為，具備反覆、延續之行為特徵，故將之總括或擬
    制成一個構成要件之「集合犯」行為，因刑法評價上為構成
    要件之行為單數，應僅成立一罪。查毒品因具有成癮性、濫
    用性，故施用毒品本身具備反覆、延續之行為特徵，持續多
    次施用毒品始為此類犯罪之典型或常態，於刑法評價上，施
    用毒品應僅成立集合犯一罪。故有關行為人多次施用毒品之
    犯罪，基於前述施用毒品構成要件之反覆實行特徵，認為行
    為人如基於反覆實行之犯意，在密切接近之一定時、地，持
    續實行單次或複次之施用毒品行為，應僅成立集合犯一罪。
    本件情形，被告業已供承係因染有毒癮而不斷施用海洛因，
    佐以被告前曾因施用毒品之犯行，經執行觀察、勒戒及有期
    徒刑完畢，其於出監後，卻仍無法克制自己，再度於密切接
    近之時間、地點，施用海洛因多次（約5、6天1次），顯見
    其確已吸食毒品成癮，已產生施用毒品之依賴性，被告顯係
    出於反覆、延續施用毒品海洛因之單一行為決意至明，在行
    為概念上，其多次施用海洛因之行為，應評價認係包括一罪
    之集合犯，較符合社會通念及刑法學理。另被告施用海洛因
    及安非他命之行為，犯意個別，構成要件互殊，應予分論併
    罰。查被告前因施用毒品案件，經臺灣基隆地方法院以94年
    度訴字第554號刑事判決判處有期徒刑5月確定，於95年4月
    25日執行完畢出監，有卷附臺灣高等法院被告前案紀錄表可
    按，其受有期徒刑之執行完畢，5年內再犯法定刑有期徒刑
    以上之上開2罪，為累犯，均依法加重其刑。爰審酌被告前
    經毒品危害防制條例觀察、勒戒程序，再經本院就其施用毒
    品判處有期徒刑後，竟再犯本件施用毒品犯行，顯見其已無
    法依憑己力拔除毒癮，惟依其犯後之態度及施用情形等一切
    情狀，各就其所犯上開2罪分別量處如主文所示之刑，並定
    其應執行之刑，以示懲儆。
據上論斷，應依刑事訴訟法第299條第1項前段，毒品危害防制條
例第10條第1項、第2項，刑法第11條前段、第47條第1項、51 條
第5款，判決如主文。
本案經檢察官吳廣莉到庭執行職務
中　　華　　民　　國　　96　　年　　6 　　月　　8 　　日
                  刑事第四庭  審判長法  官  謝佩玲
                            　　  　法　官  蘇錦秀
                            　  　　法　官  辜漢忠
以上正本證明與原本無異。
如不服本判決應於收受本判決後10日內向本院提出上訴書狀，其
未敘述上訴理由者，並得於提起上訴後10日內向本院補提理由書
狀(均須按他造當事人之人數附繕本)「切勿逕送上級法院」。
                                    書記官  許麗汝
中　　華　　民　　國　　96　　年　　6 　　月　　11　　日
附錄本案論罪科刑法條全文：
毒品危害防制條例第10條
施用第一級毒品者，處6月以上5年以下有期徒刑。
施用第二級毒品者，處3年以下有期徒刑。
